臺灣高等法院民事判決
111年度上易字第339號
上  訴  人  一銘科技工業股份有限公司


法定代理人  黃韻頻  
訴訟代理人  張宏暐律師
            林哲健律師
被  上訴人  黃凱琳  

訴訟代理人  游開雄律師

上列當事人間請求債務人異議之訴事件，上訴人對於中華民國11
0年12月20日臺灣桃園地方法院110年度訴字第1696號第一審判決
提起上訴，本院於111年7月13日言詞辯論終結，判決如下：
    主      文
上訴駁回。
第二審訴訟費用由上訴人負擔。
    事實及理由
一、上訴人主張：被上訴人持原判決附表所示之確定判決（下稱
    系爭判決）為執行名義，向原法院聲請對伊之財產為強制執
    行（110年度司執字第53173號，下稱系爭執行程序），然被
    上訴人之債權人即訴外人台新商業銀行股份有限公司（下稱
    台新銀行）持臺灣新北地方法院（下稱新北地院）106年度
    司執字第30596號債權憑證為執行名義，向原法院聲請對被
    上訴人為強制執行（110年度司執字第27525號執行事件，下
    稱另案執行程序），並就系爭判決所命伊應給付之款項，核
    發新臺幣（下同）288萬3662元範圍之支付轉給命令，伊業
    於民國110年7月19日簽發同額支票予執行法院，系爭判決所
    示之債務，業經伊清償而消滅。另新北地院雖以110年度司
    聲字第542號事件，裁定伊應分擔兩造另案（新北地院107年
    度重訴字第426號事件，下稱另案）之訴訟費用額12萬9952
    元（下稱系爭裁定），然此債務亦經另案執行事件核發支付
    轉給命令而消滅。爰依民事訴訟法第247條第1項前段、強制
    執行法第14條第1 項規定，求為確認系爭判決及系爭裁定所
    示之債權均不存在，系爭執行程序應予撤銷等語。原審判決
    被上訴人就系爭判決所示債權逾71萬7752元之部分不存在，
    系爭執行程序於超過51萬5377元之部分應予撤銷，另駁回上
    訴人其餘請求。上訴人不服，提起上訴（被上訴人敗訴部分
    未據上訴，已告確定）。上訴聲明：㈠原判決關於駁回上訴
    人後開第二至四項部分，及該部分訴訟費用之裁判均廢棄。
    ㈡確認被上訴人就系爭判決之債權於71萬7752元之部分亦不
    存在。㈢確認被上訴人就系爭裁定所示之債權不存在。㈣系爭
    執行程序就51萬5377元之部分應再予撤銷。　　
二、被上訴人則以：上訴人對伊所負系爭判決之債務，經兩造合
    意計算至110年7月30日止，數額為360萬1414元，而另案執
    行事件，上訴人僅給付伊之債權人台新銀行288萬3662元，
　　故伊對於上訴人尚有71萬7752元（360萬1414元－288萬3662元＝71萬7752元）債權存在。又原法院於另案執行事件，雖核發扣押命令，命上訴人於20萬2375元之範圍不得對伊清償，並就另案之訴訟費用額12萬9952元，核發支付轉給命令，伊為此同意於系爭執行程序，僅就51萬5377元（71萬7752元－20萬2375元＝51萬5377元）範圍執行。然前開執行命令不生清償效果，並非強制執行法第14條第1項之消滅或妨礙債權人事由，故伊就系爭判決債權於71萬7752元部分及系爭裁定所示債權，仍屬存在，系爭執行程序就51萬5377元之部分自得執行等語，資為抗辯。並答辯聲明：上訴駁回。
三、按法律關係之存否不明確，致原告在私法上之地位有受侵害
    之危險，而此危險得以對於被告之確認判決除去之者，即得
    依民事訴訟法第247條之規定提起確認之訴。本件上訴人主張被上訴人就系爭判決之債權於71萬7752元部分及就系爭裁定所示之債權，均不存在，為被上訴人所否認，是兩造間就被上訴人前開債權存否即有爭執，致上訴人私法上地位有受侵害之危險，而此不明確之情形得以本件確認之訴予以排除，堪認上訴人確有即受確認判決之法律上利益。　　
四、查，上訴人主張被上訴人持系爭判決為執行名義，聲請以系
    爭執行程序對其財產為強制執行，上訴人對被上訴人所負系
    爭判決所示債務之本金及利息，經兩造合意計算至110年7月
    30日止，數額為360萬1414元，於另案執行事件，上訴人僅
    簽發面額288萬3662元之支票予執行法院，用以給付被上訴
    人之債權人台新銀行，其債務尚有餘額71萬7752元；又新北
    地院以系爭裁定命上訴人應分擔兩造另案之訴訟費用額為12
    萬9952元等情，有系爭判決、系爭裁定、執行命令及支票在
    卷可稽（見原審卷第7-10頁、本院卷第59-83頁），並為兩
    造所不爭執（見本院卷第131-132頁），且經本院調取系爭
    判決、系爭執行程序、另案執行程序之卷宗核閱無訛（見本
    院卷第45-47、55-57頁），堪信為真實。
五、上訴人主張被上訴人就系爭判決之債權於71萬7752元部分，
    及被上訴人就系爭裁定所示之債權，均不存在，系爭執行程
    序就51萬5377元部分應再予撤銷等語，惟被上訴人則予否認
    ，並以前詞置辯。茲就兩造爭點，敘述如下：
　㈠按當事人主張有利於己之事實，就其事實有舉證之責任，民
    事訴訟法第277條定有明文。而消極確認之訴，應由被告負
    立證責任。本件上訴人請求確認被上訴人就系爭判決之債權
    於71萬7752元部分，及被上訴人就系爭裁定所示之債權，均
    不存在，而提起消極確認之訴，依上說明，應由主張系爭債
    權存在之被上訴人，負舉證責任。 　
　⒈查，上訴人對被上訴人所負系爭判決所示債務之本金及利息
    ，經兩造合意計算至110年7月30日止，數額為360萬1414元
    ，而另案執行事件，上訴人僅簽發面額288萬3662元之支票
    予執行法院，其債務尚有餘額71萬7752元；又原法院於110
    年10月2日核發扣押命令，命上訴人於20萬2375元之債務範
    圍內，不得對被上訴人清償，被上訴人亦同意於系爭執行事
    件，僅就71萬7752元扣除20萬2375元之餘額，即51萬5377元
    範圍內對上訴人聲請強制執行；另新北地院以系爭裁定命其
    應分擔兩造另案之訴訟費用額為12萬9952元等情，既如前述
    ，且上訴人亦自承尚未清償其所負系爭判決債務71萬7752元
    部分及系爭裁定所示債務（見本院卷第154頁），則被上訴
    人主張其就系爭判決之債權於71萬7752元部分，及就系爭裁
    定所示之債權，均屬存在，應值採信。
　⒉上訴人雖主張另案執行事件業已核發執行命令，命其於20萬2
    375元之範圍不得對被上訴人清償，並就另案之訴訟費用額1
    2萬9952元，核發支付轉給命令，故被上訴人就系爭判決之
    債權於71萬7752元部分，及就系爭裁定所示之債權，均經清
    償而消滅云云。惟上訴人既自承尚未清償系爭判決之債務71
    萬7752元部分，及系爭裁定所示之債務，已如前述；又債權
    人以債務人應給付金錢之執行名義聲請執行法院就債務人之
    財產為強制執行後，該債權經第三人聲請法院予以扣押者，
    因該扣押僅阻礙債權人自債務人取得金錢而已，並無排除執
    行名義之效力，與強制執行法第14條第1項所定債務人異議
    之訴得永久或暫時不許執行名義之全部或一部為強制執行者
    不同。債務人僅得於執行法院違反執行命令，使債權人取得
    金錢時，依強制執行法第12條規定聲明異議，尚不得依同法
    第14條第1項規定，請求排除執行法院依債權人之執行名義
    所為之強制執行程序（最高法院 88 年度台上字第 2182 號
    判決意旨參照），足見執行法院核發之執行命令僅阻礙債權
    人自債務人取得金錢而已，並無排除執行名義之效力，自難
    謂被上訴人就系爭判決之債權於71萬7752元部分，及就系爭
    裁定所示之債權，已不存在。故上訴人前開所辯，洵非可採
    。
　㈡又按執行名義成立後，如有消滅或妨礙債權人請求之事由發
    生，債務人得於強制執行程序終結前，向執行法院對債權人
    提起異議之訴。如以裁判為執行名義時，其為異議原因之事
    實發生在前訴訟言詞辯論終結後者，亦得主張之。強制執行
    法第14條第1 項固有明文。惟上訴人既尚未清償系爭判決之
    債務71萬7752元部分，而另案執行事件，原法院於110年10
    月2日核發扣押命令，命上訴人於20萬2375元之債務範圍內
    ，不得對被上訴人清償，被上訴人亦同意於系爭執行事件，
    僅於51萬5377元（71萬7752元－20萬2375元＝51萬5377元）範
    圍，對上訴人為強制執行，經原審判決系爭執行程序於超過
    51萬5377元之部分應予撤銷。則上訴人對被上訴人既尚負有
    71萬7752元之債務，其請求系爭執行程序就51萬5377元部分
    ，應再予撤銷，自屬無據。
六、從而，上訴人依民事訴訟法第247條第1項前段、強制執行法
    第14條第1 項規定，請求㈠確認被上訴人就系爭判決之債權
    於71萬7752元之部分亦不存在；㈡確認被上訴人就系爭裁定
    所示之債權不存在；㈢系爭執行程序就51萬5377元部分應再
    予撤銷；均無理由，不應准許。原審就前開部分為上訴人敗
    訴之判決，並無不合，上訴意旨指摘原判決此部分不當，求
    予廢棄改判，為無理由，應駁回其上訴。
七、本件事證已臻明確，兩造其餘之攻擊或防禦方法及所用之證
    據，經本院斟酌後，認為均不足以影響本判決之結果，爰不
    逐一論列，併此敘明。
八、據上論結，本件上訴為無理由，判決如主文。 
中　　華　　民　　國　　111 　年　　7 　　月　　27　　日
                  民事第五庭    
                      審判長法  官  邱靜琪
                            法  官  陳君鳳
                            法  官  洪純莉
正本係照原本作成。
不得上訴。
中　　華　　民　　國　　111 　年　　7 　　月　　27　　日

                            書記官  張淨卿